【裁判字號】    94,訴,2478
【裁判日期】    950630
【裁判案由】    損害賠償
【裁判全文】
臺灣臺中地方法院民事判決  94年度訴字第2478號
原      告  甲○○
被      告  乙○○
被告因業務過失致死案件，經原告提起請求損害賠償之附帶民事
訴訟（94年度交附民字第183號），經本院刑事庭裁定移送前來
，本院於民國95年6月19日言詞辯論終結，判決如下：
    主    文
原告之訴及假執行之聲請均駁回。
訴訟費用由原告負擔。
    事實及理由
一、原告起訴主張：
  (一)被告為一林、一順醫療器材公司之受僱人，於民國93年11月
    1日上午9時50分許，駕駛車牌號碼GS-5958 號自小貨車，沿
    臺中市○○路由興進路往北屯路方向行駛，於行經三民路與
    益華街口時，因車速過快，又闖紅燈行駛，更未注意車前狀
    況，將原告之子李卓奇撞傷倒地，經送醫急救後不治死亡。
    被告肇事後，未主動出面道歉，全無悔意，被告之僱用人一
    林氣體有限公司（下稱一林公司）與原告先成立和解，賠償
    原告新台幣（下同）150萬元，爰依侵權行為法律規定請求
    被告給付喪葬費用426,900元，扶養費200萬元，慰撫金300
    萬元，扣除一林公司給付之150萬元，請求被告給如訴之聲
    明所示，並援用刑事案件之證據資料。
  (二)聲明：(1)被告應給付原告400萬元及自起訴狀繕本送達被告
    之翌日起至清償日止，按年息百分之5計算之利息；(2)願供
    擔保請准宣告假執行。
二、被告則以：原告與被告之僱用人一林公司於94年5月20日成
    立和解，由一林公司給付原告150萬元，其和解效力及於被
    告，原告不得再向被告請求。另本件被害人無照駕車，且違
    反號誌違規左轉，為車禍發生主因，被告對車禍發生應無過
    失，原告請求之扶養費、慰撫金顯無理由，並聲明：(1)如主
    文第1項所示；(2)如受不利之判決，願供擔保請准宣告免假
三、兩造經法官試行整理並簡化爭點，結果如下：
  (一)兩造不爭之事項：
  (1)被告於93年11月1日上午9時50分許，駕駛車牌號碼GS-5958
    號自小貨車，沿臺中市○○路由興進路往北屯路方向行駛，
    於行經三民路與錦祥街口時，撞及未領有駕照、沿三民路由
    北屯路往興進路方向行駛，欲左轉錦祥街之被害人李卓奇所
    騎乘車號KZA─925號重型機車，致被害人李卓奇死亡。
  (2)兩造同意原告得請求之喪葬費用為385,900元。
  (3)對本院依職權查詢之原告93年度綜合所得稅各類所得資料清
    單、兩造財產所得歸戶資料及原告提出的94年度綜合所得稅
    結算申報所得清單，均不爭執。
  (4)原告大學畢業，現失業，失業以前每月平均收入約6萬元。
    被告高工畢業，現任職一順氣材儀器行，每月平均收入約3
    萬元。
  (二)兩造爭執之事項：
  (1)原告與訴外人一林公司之和解效力是否及於被告？
  (2)本件車禍的發生被告有無過失？被害人有無與有過失？
  (3)原告是否為無法維持生活而得請求扶養費？
  (4)原告得請求之慰撫金為何？
四、本院得心證之理由：
  (一)原告與一林公司訴訟上之和解並無免除被告債務之意思：
  (1)按受僱人因執行職務，不法侵害他人之權利者，由僱用人與
    行為人連帶負損害賠償責任，民法第188條定有明文。又按
    債權人向連帶債務人中之一人免除債務，而無消滅全部債務
    之意思表示者，除該債務人應分擔之部分外，他債務人仍不
    免其責任，民法第276條亦定有明文。
  (2)本件原告起訴主張：被告駕車因過失致被害人李卓奇死亡，
    而被告之僱用人一林公司已與原告達成訴訟外和解，賠償原
    告150萬元，惟前揭和解內容已明確載明與肇事司機即被告
    個人無關，故原告仍得請求被告損害賠償等語，並提出被告
    所不爭之和解書影本一份為證。本院審酌上開和解書內容已
    明確表明和解與被告無關，則原告顯無消滅全部債務之意思
    表示，亦即並未拋棄對被告之損害賠償請求，從而被告抗辯
    本件已為前揭訴訟外和解效力所及云云，顯不足採信，先此
    敘明。
  (二)被告對被害人確有侵權行為損害賠償責任：
    (1)原告主張：被告為一林公司之受僱人，於前揭時地，駕車
      撞擊被害人致死等情，業為被告所不爭。又被告於警詢及
      偵查中已自承時速為60至70公里等情，且依現場圖所示：
      肇事地點路口寬度有30公尺之寬，而被告自承於20公尺前
      已看到被害人，則若被告在進入路口前能減速慢行並注意
      車前狀況，以時速50公里計，其反應距離為10.4公尺，被
      告當能及時並適當閃避而避免本件碰撞之發生，而不致在
      進入路口13.4公尺處始留下前後右車輪分別長達15.9公尺
      及13.5公尺之胎痕，故被告超速行車之事實應堪認定。
    (2)證人即現場目擊證人賴益民於偵查中結證稱：我在等左轉
      燈，左轉燈還沒亮剛閃黃燈，有台車從對面車道開很快過
      來，我想說左轉燈亮才開過去會來不及，因為看對方車速
      要煞車也不可能，所以一閃黃燈就加油開過去，過了3秒
      就聽到煞車聲及撞擊聲，我就下來走過去看，看到被告車
      時，距離我約7、8百公尺等語；於刑事案件上訴審結證稱
      ：我在三民路上要往市區的方向，我正在等左轉燈，打算
      要左轉。當時我在等時是綠燈，等了10幾秒，綠燈一閃黃
      燈，因為已經看到1台對向走在三民路上的廂型車，車速
      很快，衝過來，我就搶黃燈左轉，我轉過去，車子方向盤
      剛打直，就聽到我後方有碰撞聲。然後，我停下來，過去
      看，就是剛才看到的廂型車，撞到1台機車，機車倒地，
      機車騎士就一直在吐血。那台機車原來的位置我不知道。
      廂型車當時行走在在最裡面的快車道上。（你聽到聲音到
      停下來有多久？）沒有多久，我聽到聲音立刻回頭看，就
      停下來過去看，當時都沒有注意到號誌。機車是從錦祥街
      那邊來，或是跟著我轉的，我不曉得等語，本院核之證人
      賴益民前後所述之情節相符，且證人與兩造均不認識，於
      案發時親見路口已閃黃燈即將亮起左轉綠燈，因被告駕車
      從前方高速駛至，證人恐被告車輛煞車不易，故趕緊趁黃
      燈搶先左轉，證人剛轉彎即聽到後方發生撞擊聲音，停車
      觀看本件車禍，故其對於案發情形記憶深刻乃屬常情，故
      其前揭證詞應堪採信。又證人黃麗雲於刑事案件上訴審結
      證稱：我在三民路342號騎樓下，作檳榔，我聽到剎車聲
      很大聲，抬頭看，我看到被害人還騎在摩托車上，是停止
      或前進狀態，我沒辦法確定，已經在中間線過去一點，在
      三民路上，車頭往錦祥街方向，然後我看到一輛箱型車沿
      著三民路往北屯方向，在內側車道，開過我的眼前，「碰
      」的一聲，我立刻抬頭看燈號，當時三民路往北屯方面，
      是是一個紅燈，一個左轉綠燈，人也不見了，機車也不見
      了，我再張望看到機車跟人都在對面安全島前面。我就報
      警。（警察至現場時你有作陳述紀錄表，你稱聽到有煞車
      聲你馬上抬頭‧‧‧‧‧當時三民路號誌為全綠燈沒有紅
      燈，而益華街往錦祥街號誌為紅燈）不是，我確定當時是
      一個紅燈、一個綠燈。（你聽到剎車聲及碰撞聲約間隔多
      久？）不確定」等語，本院審之證人黃麗雲證稱：被告行
      駛方向之號誌為左轉綠燈一節，核與正人賴益民前揭證詞
      相符，參互以析，應認被告駕車行駛至上開肇事地點，號
      誌已轉為左轉綠燈，被告竟仍闖紅燈直行，以致肇事，應
      堪認定。
    (3)另按機車騎士沿台中市○○路方向左轉錦祥街口，應先至
      益華街口之機車待轉區待綠燈號誌後，再前行至錦祥街，
      方符合道路交通安全規則第99條之規定等情，亦有台中市
      警察局第二分局95年1月16日中分二交字第0950015911號
      函附於刑案上訴審卷內可參。經查：本件被害人未領有駕
      駛執照，已有刑案資料在卷足憑，而本件車禍發生後，被
      告始終陳稱：被害人是從其對向左轉錦祥街等語，而證人
      賴益民、黃麗雲則不能確定被害人李卓奇騎機車之行向。
      本院審酌被害人行駛可能方向為：若係由益華街直行錦
      祥街，則依前揭所述肇事實為三民路左轉綠燈，益華街、
      錦祥街仍屬紅燈，則被害人顯有闖紅燈之違規行為；若
      係由三民路左轉錦祥街，則被害人顯有違規左轉之情事。
      故本件被害人不論何種行駛方向，其對於本件車禍之發生
      ，亦與有過失甚明。
    (4)按行車速度，依標誌或標限之規定；汽車行駛時，駕駛人
      應注意車前狀況，並隨時採取必要之安全措施；汽車行駛
      至交岔路口，其行進、轉彎，應依遵守燈光號誌，道路交
      通安全規則第93條第1項、第94條第3項、第102條第1項第
      1 款分別定有明文。被告駕車自應注意上開道路交通安全
      規定，且依當時路狀，又無不能注意之情形，竟疏不注意
      為之，以致肇事，致被害人死亡，被告對本件車禍之發生
      應有過失甚明，又被告前揭過失行為，與被害人之死亡間
      ，具有相當因果關係。另本件車禍被告刑事責任經台灣高
      等法院台中分院以94年度交上訴字第2193號判決認定被告
      超速、闖紅燈及未注意車前狀況而有過失，並依業務過失
      致人於死罪名，判處被告有期徒刑6月，如易科罰金，以
      300元折算1日，並認定被害人無照駕車及違規左轉對本件
      車禍亦有過失等情，亦有上開刑事判決書一份在卷足參。
      從而原告主張被告因過失侵權行為致被害人死亡即堪採信
      。被告抗辯被害人對本件車禍之發生與有過失，亦堪採信
      。
  (三)被告應負之損害賠償責任內容：
    (1)次按因故意或過失，不法侵害他人之權利者，負損害賠償
      責任；又汽車、機車或其他非依軌道行駛之動力車輛，在
      使用中加損害於他人者駕駛人應賠償因此所生之損害；又
      不法侵害他人致死者，對於支出殯葬費之人，亦應負損害
      賠償責任；被害人對於第三人負有法定扶養義務者，加害
      人對於該第三人亦應負損害賠償責任；又不法侵害他人致
      死者，被害人之父母、子女及配偶，雖非財產上之損害，
      亦得請求賠償相當之金額，民法第184條第1項、第191 條
      之2前段、第192條第1、2項、第194條分別定有明文。
    (2)本件被告因過失致被害人李卓奇死亡已如前述，而原告分
      別為被害人之父，此有戶籍謄本為證，並為被告所不爭執
      ，茲就原告請求之金額，是否應予准許，分述如下：
    (甲)殯葬費部分：兩造同意原告得請求之喪葬費用為385,900
      元，故本院自應准許。
    (乙)扶養費部分：
      按直系血親相互間，均互負扶養義務，負扶養義務者有
        數人而其親等同一時應各依其經濟能力分擔義務，受扶
        養權利者為直系血親尊親屬時，其扶養權利不以無謀生
        能力為必要，分別為民法第1114條第1款、第1117條所
        明定，惟仍受「不能維持生活」之限制，此有最高法院
        62年10月16 日62年度第2次民庭庭推總會決議意旨可資
        參考。又所謂「無謀生能力」，係指其勞力或智力而言
        ，即因年幼、殘廢、老疾等，致無法以其勞力或智力維
        持自己生活之謂，而所謂「不能維持生活」者，則指其
        資財而言，即無資財可供生活，是則，直系血親尊親屬
        ，如能以自己財產維持生活者，自無受扶養之權利。
      經查：原告雖表示其目前失業中，惟原告係45年8月24
        日出生，於本件車禍發生時為48歲，此有刑事案卷內之
        年籍資料可稽，而原告名下擁有房屋1筆、汽車1輛，其
        93年度收入合計456,950元等情，亦有本院依職權查詢
        之原告稅務電子閘門財產所得調件明細表可憑，又原告
        於本院陳明其為音樂創作者，於失業前每月薪資平均約
        6萬元等情，則原告於本院審理中表示其失業縱使為真
        ，尚難認其客觀上已不能維持生活，故原告主張其不能
        維持生活云云，尚難採信，其此部分扶養費之請求，於
        法不符，礙難准許。
    (丙)慰撫金部分：
      按慰藉金之賠償須以人格權遭遇侵害，使精神上受有痛
        苦為必要，其核給之標準固與財產上損害之計算不同，
        然非不可斟酌雙方身分資力與加害程度，及其他各種情
        形核定相當之數額，最高法院51年台上字第223號判例
        可資參照。又人格權遭遇侵害而受有精神上之痛苦，於
        請求賠償精神慰撫金時，其核給之標準須參酌實際加害
        情形、被害人之身分、地位與加害人之經濟狀況等關係
        定之。
      本院審酌本件原告大學畢業，現失業，失業以前每月平
        均收入約6萬元。被告高工畢業，現任職一順氣材儀器
        行，每月平均收入約3萬元，原告與妻子離婚後，被害
        人由原告監護，被害人自幼雖由祖父母扶養，然原告遽
        然喪子，精神上所受之痛苦非輕等情，認原告請求被告
        賠償非財產上損害200萬元，尚屬過高，應核減為150萬
        元始為妥適。
    (3)綜上所述，原告上開得請求之金額為1,885,900元（385,
      900＋1,500,000＝1,885,900）。
  (四)另按損害之發生或擴大，被害人與有過失者，法院得減輕賠
    償金額，或免除之，民法第217條第1項定有明文。本件被害
    人對於本件車禍之發生亦有過失，已如前述，本院審酌本件
    車禍發生經過，原告、被害人應負之注意義務情節、過失程
    度，被告對於車禍應負70%責任，被害人應負30%責任，被告
    於本院主張過失相抵，依前揭規定，原告得請求被告賠償之
    數額應依此比例減輕為1,320,130元（1,885,900×0.7＝1,
    320,130），原告逾此部分為無理由，不應准許。
  (五)再按因連帶債務人中之一人為清償、代物清償、提存、抵銷
    或混同而債務消滅者，他債務人亦同免其責任，民法第274
    條定有明文。另本件車禍發生後，被告之僱用人即訴外人一
    林公司與原告達成和解，並已賠償150萬元等情，為兩造所
    不爭執，並有和解書影本在卷可憑，本件車禍之連帶債務人
    一林公司既已對原告清償150萬元，依前揭法律規定，應自
    本件損害賠償金額中扣除，故原告即不得再向被告為任何請
    求。
  (六)本件判決認定原告得向被告請求之損害賠償金額為1,320,
    130元，雖因連帶債務人一林公司已對原告賠償150萬元而認
    定被告毋庸再給付原告賠償金額，然一林公司基於民法第18
    8條第3項對受僱人即被告仍有求償權，因此被告仍為最終之
    損害賠償責任者，故本判決並非認定被告撞死被害人又毋庸
    負賠償責任，併此敘明。
  (七)綜上所述，原告依侵權行為損害賠償請求權，請求被告給付
    400萬元及均自起訴狀繕本送達翌日起至清償日止，按年息
    百分之5計算之利息，為無理由，應予駁回。又原告之訴既
    經駁回，其假執行之聲請，已失所附麗，應併予駁回。
五、訴訟費用負擔之依據：民事訴訟法第78條。
中    華    民    國    95    年    6     月    30    日
                  民事第三庭    法  官  陳毓秀
正本係照原本作成。
如對本判決上訴，須於判決送達後20日內向本院提出上訴狀。
中    華    民    國    95    年    6     月    30    日
                                書記官  吳美鳳


司法院資訊處製作；財團法人民間司法改革基金會備份。
